臺灣基隆地方法院基隆簡易庭小額民事判決
111年度基小字第1096號
原      告  陸海股份有限公司


法定代理人  何英津  
訴訟代理人  連錦池  
            李詩勤  
被      告  聯興國際物流股份有限公司

法定代理人  洪英正  
訴訟代理人  徐衛民  
            林清智  
            邱昱傑  
上列當事人間請求侵權行為損害賠償事件，本院於民國111年5月
16日言詞辯論終結，判決如下：
    主  文
被告應給付原告新臺幣陸萬玖仟貳佰柒拾貳元，及自民國一百一
十一年四月三十日起至清償日止，按年息百分之五計算之利息。
原告其餘之訴駁回。
訴訟費用新臺幣壹仟元，由被告負擔新臺幣柒佰壹拾陸元，餘由
原告負擔。
本判決原告勝訴部分得假執行，但被告如以新臺幣陸萬玖仟貳佰
柒拾貳元為原告預供擔保，得免為假執行。
    事實及理由
一、原告起訴主張：
  ㈠原告之受僱人呂瑞然駕駛原告所有之車號000-0000號營業用
    曳引車（下稱系爭車輛），於民國110年7月4日8時50分許，
    行經基隆港東10號碼頭內保三駐地前之車道時，因被告於該
    車道放置之鐵板（下稱系爭鐵板）未做任何固定，且亦未在
    其周圍設置明顯警示標識或有人員引導車輛改道及提醒注意
    ，以致系爭車輛行經該處並壓到系爭鐵板時，系爭鐵板突然
    彈起並撞擊系爭車輛之油箱，導致系爭車輛油箱破裂，油箱
    內之柴油亦全數流出（下稱系爭事故）。原告因系爭事故受
    有損害，自得依民法第184條第1項前段、第191條第1項本文
    、第191條之3條本文、第213條、第215條等規定，請求被告
    賠償。請求之項目及數額如下：
　⒈系爭車輛更換油箱費用：
　　系爭車輛之油箱因系爭事故而破損，其必要之修理費用為新
    臺幣（下同）49,883元。
　⒉漏油損害：
　　系爭車輛於當日出車前油箱存油為310公升，因系爭事故以
    致油箱破損，油箱內之柴油全數漏光，而以系爭事故當日之
    中油牌告價格，柴油每公升為25.1元，於扣除系爭車輛路程
    損耗後（自原告廠區出發至基隆港東10號碼頭路程約21公理
    ，耗油約7公升），原告以300公升為計算系爭事故之漏油損
    耗，故原告漏油損害之金額為7,530元（計算式：25.1元×30
    0公升＝7,530元）。
　⒊營業損失：
　　系爭車輛因系爭事故，於110年7月4日即無法出車，於110年
    7月5日送修，110年7月6日修理完畢，即有3日無法出車運送
    貨物。而依原告於系爭事故前1個月之110年6月比較損益表
    計算，原告每輛車每日之運費收益為13,098元（計算式詳如
    原證7），據此計算，本件原告受有營業損失合計為39,294
    元（計算式：13,098元×3日＝39,294元）。
　⒋綜上，原告請求之金額合計為96,707元（計算式：49,883元＋
    7,530元＋39,294元＝96,707元）。
　㈡聲明：
　⒈被告應給付原告96,707元，及自起訴狀繕本送達翌日起至清
    償日止，按年息百分之5計算之利息。
　⒉訴訟費用由被告負擔。
　⒊請依職權宣告假執行。
二、被告抗辯略以：
  ㈠系爭車輛未遵守港區規定速限行駛：
　　系爭車輛於系爭事故發生當時，其車速為每小時31公里，已
    違反港區管理機關即基隆港務分公司港區速限每小時20公里
    之規定。又依基隆港務公司進港危害告知第二點：「…駕駛
    汽機車，應謹慎駕駛，依規定時速及交通動線行駛」，且被
    告亦於貨櫃提領交接單上再次標示提醒警語「依交通標誌速
    限行駛」，惟系爭車輛之駕駛仍忽視行車速限規定，可知系
    爭事故係系爭車輛違反港區速限在先，為肇事主因。
　㈡系爭車輛並非首次進出港區作業，明確知悉現場環境：
　　系爭車輛之駕駛呂瑞然於系爭事故前之110年7月2日，已駕
    駛系爭車輛出入被告場區作業共15次，並非不知悉場區環境
    狀況。且系爭事故發生時，系爭車輛之車速由每小時24公里
    加速至每小時31公里，被告合理懷疑系爭車輛蓄意造成事故
    。再者，110年7月4日系爭事故發生當日，共計有557輛曳引
    車進出該場區，均未發生相同事故，顯見系爭事故之發生係
    系爭車輛駕駛行為不當為主要肇因。
　㈢被告場地維護並無不當情事：
　　系爭事故之發生位置為碼頭公用道路，而碼頭因塞港問題已
    無多餘空間存放貨櫃，更無多餘空間可因道路坑洞待修而將
    道路封閉改道並做實體圍籬警示，為了讓大量貨櫃能快速提
    領，被告於道路坑洞施工發包前置期間，考量港區車輛均緩
    速為每小時20公里以下行駛，故採取鐵板舖設以遮蔽坑洞暫
    時措施，避免坑洞持續擴大，並於坑洞填補完後即予撤除，
    被告自91年營運迄今交櫃千萬只貨櫃，從未發生鐵板擊破車
    輛油箱情事，且事故當時能見度佳，系爭車輛駕駛清晰可見
    道路狀況，另於夜間、下雨等時段，其他車輛亦未發生相同
    事故，可見此暫時防護措施並無不當。
　㈣聲明：
　⒈原告之訴及假執行之聲請均駁回。
　⒉訴訟費用由原告負擔。
　⒊如受不利判決，被告願供擔保，請准宣告免為假執行。
三、本院之判斷：
  ㈠原告主張其受僱人呂瑞然駕駛原告所有之系爭車輛掛載66-G5
    號營業半拖車，於110年7月4日8時50分許，行經基隆市東10
    碼頭內（保三駐地前車道）處，於經過車道上被告放置之系
    爭鐵板時，因系爭車輛壓到系爭鐵板，使系爭鐵板彈起，撞
    擊系爭車輛之油箱，致系爭車輛油箱破損，油箱內之柴油全
    部洩漏等情，業據提出系爭車輛行車執照、基隆港務警察總
    隊道路交通事故當事人登記聯單、福輪企業有限公司維修清
    單、蓋有福輪企業有限公司統一發票專用章之統一發票、系
    爭車輛GPS車機行車車速紀錄、系爭車輛行車紀錄器影像截
    取翻拍畫面為證，且經本院依職權向內政部警察署基隆港務
    警察總隊調閱系爭事故之相關資料，經該隊以111年5月3日
    基港警行字第1110600032號函附光碟（其內檔案包括基隆港
    務警察總隊大沙灣中隊道路交通事故卷宗、道路交通事故現
    場草圖、道路交通現場圖、A3類道路交通事故調查紀錄表、
    基隆港務警察總隊道路交通事故談話紀錄表、基隆港務警察
    總隊道路交通事故當事人酒精測定紀錄表、行車執照、身分
    證、行車紀錄紙、交通事故現場照片、路口監視器錄影檔案
    、行車紀錄器錄影檔案等檔案）為證，且為被告所不爭執，
    堪信為真。至於原告主張被告就系爭事故係有過失等情，則
    為被告所否認，並以上開情詞置辯，是本件應審酌：被告就
    系爭事故之發生是否應負侵權行為損害賠償責任？如是，原
    告所得請求賠償之金額為何？茲析述如下：
　⒈按因故意或過失，不法侵害他人之權利者，負損害賠償責任
    ，民法第184條第1項前段定有明文。經查，原告主張被告對
    於事故地點道路應負維護之責，及系爭鐵板係因該處路面有
    坑洞，被告為遮蔽坑洞所放置等情，被告並無爭執。依前揭
    交通事故現場圖之「現場處理摘要」欄記載：「曳引車號00
    0-0000（即系爭車輛）由南向北行經保三駐地前車道，經（
    壓）過車道放置的鐵板後導致車輛右側油箱破裂。上述漏失
    油品柴油300公升」等語。呂瑞然於警詢時陳稱：「我駕駛
    曳引車號000-0000板車號00-00由南向北行經至保三前駐地
    車道，突然覺得車況有異立即下車查看就發現壓到放置許久
    的鐵板，導致我右側油箱破裂（洞），油漏光、現場無人傷
    亡。然後立即告知聯興現場人員處理…」等語（見呂瑞然之A
    3類道路交通事故調查紀錄表），訴外人李光泰於警詢時陳
    稱：「（請問是否知道事故地點〈東10碼頭〉有放置一塊鐵板
    〈1.5m*3m〉？為何要放置？放置多久？放置用途？）知道。
    因為110年3月時地面破損、坑洞有修繕灌水泥，而鐵板覆蓋
    其上保護水泥，就沒有移動。時間差不多110年3月到現在。
    」等語（見李光泰之基隆港務警察總隊道路交通事故談話紀
    錄表），另經本院111年5月16日言詞辯論期日勘驗前揭基隆
    港務警察總隊函附光碟中之行車紀錄器錄影檔案、監視器錄
    影檔案，其結果為：「一、行車紀錄影像檔1.avi畫面為右
    側照後鏡裝設之鏡頭往後拍攝，裝設行車紀錄器之車輛行駛
    於貨櫃場，在畫面時間00:00:05時，抖動一下，接著車側有
    小石頭噴出，接著冒煙，車速減緩。」、「二、行車紀錄影
    像檔2.avi畫面為左側照後鏡裝設之鏡頭往後拍攝，裝設行
    車紀錄器之車輛行駛於貨櫃場，在畫面時間00:00:05時，抖
    動一下，接著車速減緩。」、「三、行車紀錄影像檔3.avi
    畫面為行車紀錄器向前拍攝，裝設行車紀錄器之車輛行駛於
    貨櫃場，可以看見右前方有一塊鐵板，在畫面時間00:00:02
    時，車子稍向右彎，行經鐵板，在畫面時間00:00:05時，抖
    動一下，接著車速減緩。」、「該鐵板鋪設在水泥路面，鐵
    板前方的水泥路面有破損，鐵板斜著鋪設在路面上，可以看
    出三個角落是微翹起的狀態，畫面右上角之角落是否也是翹
    起，在畫面上看不清楚。」、「四、監視器影像檔-頻道1＿0
    0000000000000.avi畫面為貨櫃場之監視器畫面，畫面時間0
    0:00:37時，系爭車輛從畫面上方出現，左轉，朝畫面下方
    行駛，畫面時間00:01:03時，系爭車輛稍向右轉，經過路上
    鋪設之鐵板，00:01:06車輛抖動並且車底冒煙，接著車速減
    緩，再稍微加速離開，在00:01:18時停止。」（本院言詞辯
    論筆錄第3至4頁）。另依前揭基隆港務警察總隊函附光碟中
    道路交通事故照片以觀，系爭鐵板4個角落均未伏貼於路面
    而往上翹起（見照片編號8至12）。查被告對於系爭事故地
    點之道路既有維護之責，自應維護路面完整，以維持車輛安
    全通行，且碼頭貨櫃場區往來經過之車輛，多為掛載貨櫃之
    重型車輛，若以鐵板暫時遮蔽路面坑洞，亦應注意所鋪設鐵
    板之狀態是否平整完善。而被告以鐵板遮蔽坑洞卻疏於注意
    鋪設之狀況，被告所鋪設之系爭鐵板4個角落均非伏貼於路
    面，則於重型車輛行經碾壓時，即有可能因重壓使系爭鐵板
    彈起而致翹起之尖角損傷車輛，是堪認被告對於鋪設系爭鐵
    板之行為及對於該處道路之維護，確有過失，且其過失與原
    告就系爭事故所受之損害間有相當因果關係，被告對原告因
    此所受之損害，自應負賠償責任。
　⒉至於被告雖辯稱呂瑞然駕駛系爭車輛於行經系爭鐵板時加速
    行駛，有蓄意造成系爭事故之合理懷疑等語，惟被告就所主
    張呂瑞然蓄意造成事故一節，並未提出任何具體事證以實其
    說，僅以系爭車輛當時稍有加速之情形而為懷疑及臆測，自
    無可採。至於被告辯稱：系爭鐵板設置迄今從未發生相同情
    事等語，惟其情縱使屬實，此牽涉車輛各自行進之動態，無
    法據以推認被告於道路維護及設置系爭鐵板之行為並無過失
    ，附此指明。
　㈡按負損害賠償責任者，除法律另有規定或契約因有訂定外，
    應回復他方損害發生前之原狀；第一項情形，債權人得請求
    支付回復原狀所必要之費用，以代回復原狀，民法第213條
    第1項、第3項定有明文。再按物被毀損時，被害人除得依民
    法第196條請求賠償外，並不排除民法第213條至第215條之
    適用。依民法第196條請求賠償物被毀損所減少之價額，得
    以修復費用為估定之標準，但以必要者為限（例如：修理材
    料以新品換舊品，應予折舊）。被害人如能證明其物因毀損
    所減少之價額，超過必要之修復費用時，就其差額，仍得請
    求賠償（最高法院77年度第9次民事庭會議決議㈠參照）。茲
    就原告請求各項損害審酌如下：
　⒈系爭車輛修復費用部分：
　　查原告主張系爭車輛之修復費用，依前揭福倫企業有限公司
    維修清單記載之總金額為49,883元（含稅，未稅總金額為47
    ,508元，其中工資為3,508元、零件為44,000元），被告對 
    於系爭車輛因系爭事故支出修理費用49,883元等情，並無爭
    執（本院言詞辯論筆錄第2頁）。而系爭車輛出廠年月為110
    年1月，發照日期為110年1月7日，即以110年1月7日為計算
    折舊之基準。至110年7月4日系爭事故受損之日止，依營利
    事業所得稅查核準則第95條第6款規定：「固定資產提列折
    舊採用定率遞減法者，以一年為計算單位，其使用期間未滿
    一年者，按實際使用之月數相當於全年之比例計算之，不滿
    一月者，以月計」之方法計算結果，使用之時間應以6月計
    ，其車輛及附加零件已有折舊，應將折舊部分予以扣除。依
    行政院頒布之固定資產耐用年數表及固定資產折舊率表所定
    ，運輸業用客車、貨車耐用年數為4年，依定率遞減法每年
    折舊千分之438，則原告請求之修理費中材料即零件費用44,
    000元，依上開標準計算折舊後，原告所得請求之材料費用
    為34,364元【計算式：第1年折舊值44,000元×0.438 ×(6/12
    ) ＝9,636元，第1年折舊後價值44,000元－9,636元＝34,364元
    ，元以下四捨五入，下同】，加計無須折舊之工資金額3,50
    8元，則修復系爭車輛之必要費用，其未稅金額應為37,872
    元（計算式：34,364元＋3,508元＝37,872元），稅後金額為3
    9,766元。
　⒉漏油損失部分：
　　查系爭事故當日中油牌告柴油價格為每公升25.1元及系爭車
    輛油箱漏油310公升等情，為被告所無爭執（本院言詞辯論
    筆錄第2頁），而原告扣除已行駛消耗之柴油後，就漏失柴
    油以300公升為請求，據此計算，系爭事故原告受有漏油損
    失為7,530元（計算式：25.1元×300ml＝7,530元）。
　⒊營業損失部分：
　　原告主張因系爭車輛損壞，自事故日至修復日（完工時間為
    110年7月6日）為3日等情，業據提出福輪企業有限公司維修
    清單為證，則原告主張系爭車輛3日無法營運等情，堪予採
    認。而原告主張每日營業損失為13,098元等情，為被告所無
    爭執（本院言詞辯論筆錄第4頁）。則原告主張受有營業損
    失合計39,294元（計算式：13,098元×3日＝39,294元），應
    屬可採。
　⒋綜上，本件原告所受損害合計為86,590元（計算式：39,766
    元＋7,530元＋39,294元＝86,590元）。
　㈢按損害之發生或擴大，被害人與有過失者，法院得減輕賠償
    金額，或免除之。重大之損害原因，為債務人所不及知，而
    被害人不預促其注意或怠於避免或減少損害者，為與有過失
    。前2項之規定，於被害人之代理人或使用人與有過失者，
    準用之，民法第217條定有明文。次按「查損害之發生或擴
    大，被害人與有過失者，法院得減輕賠償金額或免除之，重
    大之損害原因，為債務人所不及知，而被害人不預促其注意
    或怠於減少損害者，為與有過失，民法第二百十七條第一項
    及第二項定有明文，此即過失相抵之法則。按過失相抵之責
    任減輕或免除，非為抗辯，而為請求權一部或全部之消滅，
    故過失相抵之要件具備時，法院得不待當事人之主張，逕以
    職權減輕賠償金額或免除之」，最高法院80年度台上字第17
    3號民事判決意旨參照。經查，本件系爭事故係發生於基隆
    港務分公司東10號碼頭內，係有管制且非屬供公眾通行之處
    所，雖非屬道路交通管理處罰條例所規定之「道路」，惟基
    隆港務分公司為確保貨櫃場場區裝卸作業及交通安全，定有
    「基隆港西岸貨櫃場場區作業交通須知」，其中第4條明定
    ：「…凡進入櫃場區從業人員及在櫃場區作業之車機應遵循
    標誌、標線行駛車機通道，速限20公里…」，且被告主張系
    爭事故地點設有每小時20公里之速限等情，亦為原告所無爭
    執（本院言詞辯論筆錄第4頁）；被告主張港區設有速限標
    誌及「進港危害告知」之牌示（內有記載包括應謹慎駕駛，
    依規定時速行駛等事項）等情，亦據被告提出照片為證（被
    證㈠）。則系爭車輛之駕駛呂瑞然行駛於該處，為確保通行
    安全，仍應遵循該處速限之規定。而系爭車輛於系爭事故發
    生當時行車速度為每小時31公里等情，亦為兩造所無爭執（
    本院言詞辯論筆錄第5頁）。則呂瑞然既未按速限每小時20
    公里行駛，衡之車輛若以較高之速率壓過系爭鐵板，自有可
    能使原本未伏貼於路面之系爭鐵板之震動或跳動之程度增加
    ，從而，堪認就系爭事故之發生，呂瑞然亦有過失，本院審
    酌呂瑞然及被告之過失情節，認系爭事故呂瑞然應負百分之
    20之過失責任，被告應負百分之80之過失責任，是以，被告
    應賠償原告之金額為69,272元（計算式：86,590元×80%＝69,
    272元）。
四、綜上所述，原告依民法侵權行為之規定，請求被告給付69,2
    72元，及起訴狀送達之翌日即111年4月30日起至清償日止，
    按年息百分之5計算之利息，為有理由，應予准許。逾此範
    圍之請求，為無理由，應予駁回。
五、本件事證已臻明確，兩造其餘主張陳述及所提之證據，與判
    決結果不生影響，另被告於言詞辯論終結後所提出之民事陳
    報暨答辯㈡狀，既為言詞辯論終結後提出，即無從予以審酌
    ，附此敘明。
六、本件原告勝訴部分，係適用小額訴訟程序所為被告敗訴之判
    決，爰依民事訴訟法第436條之20規定，就原告勝訴部分依
    職權宣告假執行。並依職權宣告被告預供擔保得免為假執行
    。至於原告聲明請求本院依職權宣告假執行，僅屬促使本院
    依職權宣告之意思，是原告敗訴部分，其假執行之聲請即無
    庸予以駁回，附此指明。
七、本件訴訟費用即第一審裁判費1,000元，由被告負擔716元（
    計算式：1,000元×69,272元/96,707元＝716元），餘由原告
    負擔。
八、據上論結，本件原告之訴為一部有理由、一部無理由，依民
    事訴訟法第436條之23、第436條之19第1項、第436條之20、
    第436條第2項、第392條第2項、第79條、第87條第1項判決
    如主文。
中　　華　　民　　國　　111 　年　　5 　　月　　30　　日
                  基隆簡易庭法　官　高偉文　
以上正本係照原本作成。
對於本件判決如有不服，應於收受送達後20日內向本院提出上訴
書狀，上訴於本院合議庭，並按他造當事人之人數附具繕本。
當事人之上訴，非以判決違背法令為理由不得為之，上訴狀應記
載上訴理由，表明下列各款事項：
㈠原判決所違背之法令及其具體內容。
㈡依訴訟資料可認為原判決有違背法令之具體事實。
中　　華　　民　　國　　111 　年　　5 　　月　　30　　日
                            書記官　王靜敏